【裁判字號】    97,家聲,344
【裁判日期】    970901
【裁判案由】    代管遺產之管理報酬費用
【裁判全文】
臺灣桃園地方法院民事裁定             97年度家聲字第344號
聲  請  人  財政部國有財產局台灣北區辦事處桃園分處
法定代理人  甲○○
上列聲請人聲請酌定代管被繼承人乙○遺產之管理報酬費用事
件，本院裁定如下：
    主    文
聲請人管理被繼承人乙○之遺產管理報酬核定為新臺幣貳萬伍仟
肆佰元；又代管期間因管理需要墊付費用新臺幣伍仟貳佰參拾元
，二項合計新臺幣參萬零陸佰參拾元，由被繼承人乙○之遺產負
擔。
聲請程序費用壹仟元由被繼承人乙○之遺產負擔。
    理    由
一、聲請意旨略以：鈞院前以95年度財管字第20號民事裁定選任
    聲請人為被繼承人乙○之遺產管理人，今為就強制執行拍賣
    被繼承人乙○遺產事件取得參與分配之執行名義，故具狀聲
    請貴院裁定聲請人代管乙○遺產之管理報酬及墊付費用。而
    依據民法第1183條規定，遺產管理人得請求報酬，其數額由
    親屬會議按其勞力及其與被繼承人之關係酌定之。惟本件無
    親屬會議可資酌定報酬，茲依財政部修定之「代管無人承認
    繼承遺產作業要點」第14點第3 、4 款規定，以遺產現值10
    0 分之1 之標準請求鈞院酌定報酬。經查被繼承人乙○遺有
    坐落桃園縣龜山鄉○○段326 地號土地，經鈞院民事執行處
    核定之第一次拍賣價額，總值共新台幣（下同）254 萬元，
    管理報酬按遺產價值100 分之1 計算為25,400元；又聲請人
    代管遺產期間因管理之需要而墊付之費用為5,230 元，合計
    為30,630元。另本件聲請裁判費1,000 元，亦應由被繼承人
    乙○之遺產負擔。為此請求鈞院裁定聲請人前開代管遺產之
    管理報酬等費用等語。
二、按「遺產管理人得請求報酬，其數額由親屬會議按其勞力及
    其與被繼承人之關係酌定之。」、「親屬會議不能召開或召
    開有困難時，依法應經親屬會議處理之事項，由有召集權人
    聲請法院處理之。」民法第1183條、第1132條第2 項前段分
    別定有明文。經查本件被繼承人乙○死後，因無人繼承其財
    產，經本院指定聲請人為被繼承人乙○之遺產管理人等情，
    有聲請人所提本院95年度財管字第20號民事裁定影本1 件在
    卷可稽。又被繼承人乙○遺有桃園縣龜山鄉○○段326 地號
    土地，經本院民事執行處核定公告第1 次最低拍賣價額為25
    4 萬元，亦有本院97年8 月15日桃院永96執安字第13745 號
    通知影本1 件存卷可憑，故聲請人主張被繼承人乙○之遺產
    有上述之價值，應為可採。再查聲請人既係由本院以裁定選
    任，其遺產管理報酬應由本院核定，而依上開規定及財政部
    訂頒「代管無人承認繼承遺產作業要點」第14點第3 款規定
    ，聲請人主張以被繼承人乙○遺產現值100 分之1 ，即25,4
    00元之管理報酬，經核尚無不合。再者聲請人於代管遺產期
    間，因管理遺產而墊付費用5,230 元乙節，亦據其提出會計
    明細分類帳影本1 件為憑，是聲請人請求此部分之費用同無
    不合，其與前項管理報酬合計為30,630元，均應予准許。另
    本件聲請費用1,000 元，非屬已支出之遺產管理人墊付費用
    一部分，應列本件程序費用，併予敘明。
三、依非訟事件法第157 條，裁定如主文。
中    華    民    國    97    年    9     月    1     日
                  家事法庭法  官  林雯娟
以上正本係照原本作成
如對本裁定抗告須於裁定送達後10日內向本院提出抗告狀
中    華    民    國    97    年    9     月    1     日
                          書記官  楊慧伶


司法院資訊處製作；財團法人民間司法改革基金會備份。
